【裁判字號】    88,訴,638
【裁判日期】    890608
【裁判案由】    妨害自由等
【裁判全文】
臺灣屏東地方法院刑事判決                          八十八年度訴字第六三八號
    公  訴  人  臺灣屏東地方法院檢察署檢察官
    被      告  甲○○
右被告因妨害自由案件，經檢察官提起公訴（八十八年度偵字第六三五一號）本院判
決如左：
    主  文
甲○○教唆他人以非法方法剝奪人之行動自由未遂，處拘役參拾日。
    事  實
一、甲○○原為屏東市「胭脂馬餐飲店」職員，因不滿其於民國八十八年四月十日，
    在屏東市○○路小吃攤飲食時，遭在「胭脂馬餐飲店」認識之客人乙○○毆打，
    復不滿乙○○不願出面處理此一糾紛，遂基於妨害自由之犯意，於同年五月廿一
    日上午八時四十分許，教唆二名姓名不詳之成年男子駕駛其母親王白秀鳳所有、
    平日供甲○○使用之Ｓ八─三二六○號自用小客車，至屏東縣里港鄉里○路阿祥
    冰店前，欲將乙○○強押上車，拉扯中其中一名男子並向乙○○稱：「胭脂馬的
    事你要如何處理？」乙○○因不認識對方而拒絕上車，該男子即另行起意自揹包
    中取出改造霰彈槍一把朝乙○○腿部射擊一發子彈，致乙○○右大腿因而受有多
    處點狀外傷併異物留置，該二名男子見狀隨即駕車逃逸而未能剝奪乙○○行動自
    由得逞。
二、案經屏東縣警察局里港分局報請臺灣屏東地方法院檢察署檢察官偵查起訴。
    理  由
一、訊據被告甲○○固坦承其係「胭脂馬餐飲店」職員、曾於右揭時地遭乙○○毆打
    及前開小客車為其母親王白秀鳳所有等事實，惟矢口否認其有妨害自由之犯行，
    辯稱：前開小客車平時均由伊母親使用，伊未教唆他人去押乙○○云云。惟查：
    前開事實業據被害人乙○○指訴綦詳，並經證人即於現場目睹案發經過之蘇銀祥
    於警訊時證述明確。而前開小客車平日均供被告使用，案發當天並由被告駛往「
    胭脂馬餐飲店」等情亦據被告於警訊中自承在卷，核與被告之母王白秀鳳於警訊
    時之證述相符，是被告於偵審中翻稱前揭車輛平日係由其母使用云云，應屬事後
    卸責之詞，難予採信。次查，前開二名姓名不詳男子既與被害人乙○○互不相識
    ，又無仇恨，若非受被告教唆，焉會駕駛前開平日供被告使用之小客車前往案發
    地點強押被告上車，故被告所辯其無妨害自由犯行云云，顯亦屬卸責之詞，不足
    採信，此外，復有右述小客車照片四張及驗傷診斷書一紙附卷足憑，本件事證明
    確，被告犯行洵堪認定，應依法論科。
二、按教唆他人犯罪者，為教唆犯；教唆犯依其所教唆之罪處罰之，刑法第二十九條
    第一項、第二項分別定有明文。又教唆犯原則上應按照正犯之犯罪態樣而處罰，
    故正犯之犯罪如屬未遂，則教唆犯應依同條第二項論以未遂，最高法院對此亦著
    有二十七年上字第一五一一號判例可資參照。故核被告所為，係犯刑法第三百零
    二條第三項、第一項之教唆剝奪他人行動自由未遂罪。爰審酌被告犯罪動機係因
    遭人毆打，心有不平致思慮欠周；手段甚具危險性；素行良好，未有前科；惟犯
    後仍否認犯行，飾詞辯解等一切情狀，量處如主文所示之刑，以資懲儆。
據上論斷，應依刑事訴訟法第二百九十九條第一項前段、刑法第二十九條、第三百零
二條第三項、第一項、罰金罰鍰提高標準條例第一條前段，判決如主文。
本案經檢察官簡靜玉到庭執行職務。
中      華      民      國      八十九      年      六      月    八    日
                                      臺灣屏東地方法院刑事第二庭
                                          審判長法  官  潘  正  屏
                                                法  官  蕭  世  昌
                                                法  官  王  以  齊
右正本證明與原本無異。
對於本判決如有不服應於收受送達後十日內向本院提出上訴書狀上訴於台灣高等法院
高雄分院並按他造當事人之人數附具繕本。
                                                書記官  林  天  化
中      華      民      國      八十九      年      六      月    八    日
附錄本案論罪科刑法條：
刑法第三百零二條：私行拘禁或以其他非法方法，剝奪人之行動自由者，處五年以下
有期徒刑、拘役或三百元以下罰金。
因而致人於死者，處無期徒刑或七年以上有期徒刑，致重傷者，處三年以上十年以下
有期徒刑。
第一項之未遂犯罰之。


司法院資訊處製作；財團法人民間司法改革基金會備份。
